臺灣臺中地方法院刑事裁定　
111年度聲字第2101號
聲明異議人
即  受刑人  呂亦修




                    (現在法務部○○○○○○○○○○○執行中)
代  理  人  趙建興律師
上列聲明異議人即受刑人因公共危險案件，對於臺灣臺中地方檢
察署(下稱臺中地檢署)檢察官之執行指揮（111年度執字第6955
號），聲明異議，本院裁定如下：
    主    文
聲明異議駁回。
    理    由
一、聲明異議意旨略以：聲明異議人即受刑人現就讀於國立臺灣
    體育運動大學日間學制球類運動學系二年級就讀中，如因入
    監執行將會導致受刑人之受教育權利中斷，而受刑人之受教
    權保障應高於執行檢察官所裁量之難收矯正之效或難以維持
    法秩序之情，確有應准易科罰金之情事，爰聲請撤銷臺中地
    檢署111年度執字第6955號否准受刑人易科罰金之處分(下稱
    系爭處分)，並為准予易科罰金之諭知等語。
二、按受刑人或其法定代理人或配偶以檢察官執行之指揮為不當
    者，得向諭知該裁判之法院聲明異議，刑事訴訟法第484條
    定有明文。次按犯最重本刑為5年以下有期徒刑以下之刑之
    罪，而受6月以下有期徒刑或拘役之宣告者，得以1,000元、
    2,000元或3,000元折算1日，易科罰金。但易科罰金，難收
    矯正之效或難以維持法秩序者，不在此限，刑法第41條第1
    項定有明文。故有期徒刑或拘役得易科罰金之案件，法院所
    諭知者，僅係易科罰金時之折算標準而已，至於是否准予易
    科罰金，仍賦予執行檢察官視個案具體情形，依前開法律規
    定而為裁量，亦即執行檢察官得考量受刑人之一切主、客觀
    條件，審酌其如不接受有期徒刑或拘役之執行，是否難達科
    刑之目的、收矯正之成效或維持法秩序等，以作為其裁量是
    否准予易科罰金之憑據，非謂受刑人受6個月以下有期徒刑
    或拘役之宣告時，執行檢察官即必然應准予易科罰金。且上
    開法條所稱「難收矯正之效」及「難以維持法秩序」，均屬
    不確定法律概念，此乃立法者賦予執行者能依具體個案，考
    量犯罪所造成法秩序等公益之危害大小、施以自由刑，避免
    受刑人再犯之效果高低等因素，據以審酌得否准予易科罰金
    ，亦即執行者所為關於自由刑一般預防（維持法秩序）與特
    別預防（有效矯治受刑人使其回歸社會）目的之衡平裁量，
    非謂僅因受刑人個人家庭、生活處遇值得同情即應予以准許
    ；且法律賦予執行檢察官此項裁量權，僅在發生違法裁量或
    有裁量瑕疵時，法院始有介入審查之必要，如執行檢察官於
    執行處分時，已具體說明不准易科罰金之理由，且未有逾越
    法律授權、專斷等濫用權力之情事，自不得遽謂執行檢察官
    之執行指揮為不當（最高法院100年度台抗字第646號裁定意
    旨參照）。
三、受刑人因公共危險案件，經本院以111年度中交簡字第572號
    判決判處有期徒刑5月，如易科罰金，以1000元折算1日確定
    等情，此有上開刑事判決書、臺灣高等法院被告前案紀錄表
    在卷可稽。嗣受刑人接獲臺中地檢署111年度執字第6955號
    之執行傳票，通知受刑人於111年6月28日到案執行，受刑人
    於當日到案後，以聲請易科罰金陳述意見書表示「我知道第
    三次車禍很嚴重，有深刻反省，我還是學生，是台灣體育大
    學的學生，要升大三，如果入監執行，讓我無法繼續升學，
    會讓人生造成非常不良的影響，請檢察官看在我年輕還是在
    學學生，能再給我一次機會，讓准我易科罰金」等語，執行
    檢察官斟酌受刑人以書面陳述之上開意見後，則於請求准予
    易科罰金聲請表上批示：受刑人5年內酒駕犯罪經查獲三犯
    ，分別經法院判決確定，而於前案執行完畢後，未滿2個月
    即再犯本件相同罪質之案件，足見其在前案准予易科罰金之
    易刑處分執行完畢後，並無收到顯著之矯正成效，對刑罰反
    應力仍屬薄弱，始一再觸犯罪質相同之酒駕犯罪，故本案如
    不入監服刑，難收矯正之效，且受刑人本案吐氣酒精濃度高
    達0.75毫克，已超過法定刑罰標準值3倍，且衝撞停放在路
    旁停車格內之自用小客車而肇事，機車車頭全毀，受撞擊之
    自小客車後車窗幾乎全部破裂，顯見撞擊力道強大，除導致
    他人財物受損而為警查獲，亦對公眾往來安全造成相當之危
    害，如再准予易刑處分，亦難以維持法秩序等語，而否准受
    刑人易科罰金之聲請，復經執行書記官於執行詢問時，對受
    刑人提示並告以否准易科罰金之意旨，並詢問受刑人有無意
    見，受刑人則稱「沒有意見」等語，執行書記官復對受刑人
    進行救濟教示，此有臺中地檢署執行傳票之送達證書、執行
    筆錄、受刑人聲請易科罰金陳述意見書、請求准予易科罰金
    聲請表上所批示之否准理由、111年度執壬字第6955號執行
    指揮書在卷足憑，並經本院調取該案執行卷宗核閱屬實。從
    而，本案執行檢察官已給予受刑人陳述意見之機會，且受刑
    人亦已就其尚須受教育之個人特殊事由，實際上表示意見如
    前，執行檢察官並審酌受刑人之書面陳述後，始附理由為否
    准受刑人易科罰金之聲請，自與正當法律程序無違，先予敘
    明。
四、又被告前因不能安全駕駛案件，分別經本院以110年度中交
    簡字第103號、110年度中交簡字第1290號、111年度中交簡
    字第572號判決判處有期徒刑3月、2月、5月確定，有上開判
    決書、臺灣高等法院被告前案紀錄表附卷可查。又執行檢察
    官係以受刑人5年以內屢犯酒駕罪行，且發生肇事結果，再
    以酒精濃度已高達每公升0.75毫克為由，而認為非予發監執
    行，難收矯正之效，亦無法維持法秩序，此乃係執行檢察官
    依其專業判斷，而為如此認定，從而不准受刑人易科罰金，
    並為使受刑人就其犯行付出代價以達懲治教化及遏止再犯之
    法規範目的所作成之決定，所為之裁量與准否易刑處分之要
    件亦具有合理之關連性，而屬針對個案所為「合於法律授權
    目的範圍之合義務性裁量」，與比例原則、平等原則、不當
    聯結禁止原則均無違；執行檢察官審酌判斷時所依據之事實
    復無違誤，亦無濫用判斷權限、裁量怠惰或其他違法瑕疵情
    事，自應予以尊重。至於受刑人雖主張其為國立臺灣體育運
    動大學在學學生，然此亦與刑法第41條第1項但書所定易科
    罰金應考量受刑人是否有「難收矯正之效」或「難以維持法
    秩序」之要件無關，是以，受刑人所主張之情事，均無從據
    以認定執行檢察官指揮將受刑人發監執行有何違法或不當。
五、綜上所述，本件聲明異議所執理由，尚無法認定檢察官所為
    執行之指揮有何違法或不當之處；此外，亦未見檢察官有何
    逾越法律授權、恣意專斷或將與事件無關之因素考慮在內等
    濫用權力之情事，揆諸前揭說明，堪認受刑人聲明異議為無
    理由，應予駁回。
六、依刑事訴訟法第486條，裁定如主文。　　　　　　　
中　　華　　民　　國　　111 　年　　7 　　月　　26    日
                  刑事第四庭    法  官  魏威至
以上正本證明與原本無異。
如不服本裁定，應於收受送達後5日內向本院提出抗告狀。（應
附繕本）
　　　　　　　　　　　　　　　　書記官　林鈺娟　　　　  
中　　華　　民　　國　　111 　年　　7 　　月　　26　　日